臺灣高等法院刑事判決
109年度上易字第58號
上  訴  人  
即  被  告  陳豈威




選任辯護人  楊一帆律師  
上列上訴人因詐欺案件，不服臺灣新北地方法院108年度審易字
第1410號，中華民國108年10月4日第一審判決（起訴案號：臺灣
新北地方檢察署107年度調偵緝字第41號），提起上訴，本院判
決如下：
    主  文
上訴駁回。
    事  實
一、陳豈威與A女（代號0000000A，姓名年籍詳卷，下稱 A女）
    為朋友關係。陳豈威明知自身已無償債能力與意願，竟因需
    錢孔急，基於意圖為自己不法所有之詐欺取財犯意，自民國
    105年8月中旬起至106年7月4 日止，在 A女所經營位於新北
    市中和區（地址詳卷）之美髮店等處，接續佯以其涉及刑事
    案件，需籌措交保金、委任律師費名義，或以其從事工程行
    業需要資金周轉、償還當鋪欠款、修理車子等事由，向A女
    借款，並承諾日後會還款，A女不疑有他，陷於錯誤， 分別
    向國泰人壽保險股份有限公司以保單借款等方式，陸續在上
    址美髮店等處，以現金交付或存款至陳豈威所提供其不知情
    之妻林玉楨所申設八德麻園郵局第0000000000000 號帳戶，
    合計共借款新臺幣（下同）458萬元。嗣因陳豈威拒不還款
    ，且避不見面，A女至此始知受騙。
二、案經A女訴由臺灣新北地方檢察署檢察官偵查起訴。
　　理  由
一、證據能力：本判決所引用上訴人即被告陳豈威以外之人於審
    判外陳述，檢察官及被告選任辯護人於本院準備程序均表示
    無意見，並同意有證據能力（見本院卷第82頁），本院審酌
    上開證據資料製作時之情況，尚無違法不當之瑕疵，且以之
    作為本案證據亦屬適當，應有證據能力。又本判決所引用卷
    內之文書證據，屬非供述證據，與本案有關聯性，復無證據
    證明係公務員違背法定程序所取得，且檢察官、被告及其選
    任辯護人均同意有證據能力，自均有證據能力。
二、上揭事實業據被告於原審及本院審理時均坦承不諱（原審卷
    第106、114頁，本院卷第142頁），核與證人即告訴人A女於
    檢察官偵訊（106年度偵字第25112號卷第33至36頁，107年
    度調偵緝字第41號卷第17至23、95至97頁）、證人林玉楨於
    檢察官偵訊（107年度調偵緝字第41號卷第163至164頁）之
    證述情節相符，並有A女出具之國泰人壽保險股份有限公司
    保全給付明細表、自動櫃員機交易明細表、保單借還款紀錄
    、台北富邦銀行信用卡帳單、全球人壽保單借款通知書、全
    球人壽借款利息收據、保險單借款明細表、國泰世華銀行信
    用卡對帳單、貸款契約書、國泰人壽保險契約內容批註單借
    款明細，及中華郵政八德麻園郵局帳號00000000000000號帳
    戶之客戶基本資料及交易往來明細、中和國光街郵局存款人
    收執聯等書證在卷可稽（106年度偵字第25112號卷第11至27
    頁、107年度調偵緝字第41號卷第43至79頁），被告之自白
    與事實相符，可以採信，犯行事證明確，應予依法論科。
三、核被告所為，係犯刑法第339 條第1 項詐欺取財罪。被告基
    於一詐欺取財犯意，於密切接近之時、地實施，侵害同一法
    益，各次舉動之獨立性極為薄弱，依一般社會健全觀念，難
    以強行分開，在刑法評價上，以視為數個舉動之接續施行，
    合為包括之一行為予以評價，較為合理，應論以接續犯一罪
    。被告前因妨害自由案件，經臺灣嘉義地方法院以100 年度
    嘉簡字第1764號判決判處有期徒刑6月確定，於102年4月18
    日執行完畢，有本院被告前案紀錄表在卷可稽，被告於受有
    期徒刑執行完畢後，5 年內故意再犯本件有期徒刑以上之罪
    ，為累犯，依司法院釋字第775 號解釋意旨，考量被告前案
    與本案罪名、犯罪類型並非相同，如依刑法第47條累犯加重
    其刑，將致罪刑不相當，爰不予加重其刑。
四、原審同此認定，以被告犯刑法第339條第1項詐欺取財罪，說
    明被告有如前述之犯罪前案，雖構成累犯，但依司法院釋字
    第775號解釋意旨而予個案審查，認不予加重其刑；審酌被
    告不思以正途賺取所需，竟以對A女施詐方式獲取財物，實
    有不該，兼衡其詐得財物之金額非少、犯罪之動機、目的、
    手段、經數度安排調解均未到場，致未能與A女達成和解，
    及其犯罪後坦承犯行之犯後態度等一切情狀，量處有期徒刑
    1年10月，並就未扣案之犯罪所得458 萬元，被告既未返還A
    女，為免被告無端坐享犯罪所得，應依刑法第38條之1 第1 
    項前段、第3 項規定諭知沒收，於全部或一部不能沒收或不
    宜執行沒收時，追徵其價額。經核原判決認事用法並無違誤
    ，量刑亦屬允當，應予維持。被告上訴意旨略以：依A女告
    訴狀所載，A女自陳遭詐騙之金額為252萬8000元，逾此範圍
    之金錢，A女於交付時，應已知被告無償還能力及意願，被
    告自無詐欺A女，被告之犯罪所得應僅252萬8000元；被告確
    有與A女和解之意願云云。惟查，被告詐欺A女所得金額為45
    8萬元等情，已據被告於原審及本院審理時坦承不諱，並有
    上開事證可佐，已如前述，被告所辯上情，已非可採。被告
    雖表明願與A女和解，然原審指定之調解期日，被告並未遵
    期到場（原審卷第129至131頁），本院審理時依被告聲請再
    移付調解，惟被告於109年3月13日指定期日並未到場參與調
    解，僅具狀陳稱願在3月底前先付30萬元，餘款427萬元分5
    年60期償還等語，有其刑事陳報狀可稽（本院卷第115頁）
    。嗣被告選任辯護人於審判期日，改稱被告願給付A女500萬
    元，於3月31日給付20萬元，餘款分60期每月8萬元給付等語
    （本院卷第143頁），然此均不為A女接受（本院卷第143頁
    ），致未能達成和解。被告雖表明願與A女和解，惟均無意
    與A女協商，獨持己見，毫無退讓餘地，本院審酌上情，認
    原審對被告所科之刑，並無不當。被告上訴意旨指摘原判決
    不當，為無理由，應予駁回。
據上論斷，應依刑事訴訟法第368條，判決如主文。
本案經臺灣新北地方檢察署檢察官鄭淑壬提起公訴，被告提起上
訴，臺灣高等檢察署檢察官吳廣莉到庭執行職務。
中　　華　　民　　國　 109　　年　　4 　　月　　 8　　日
                  刑事第十四庭  審判長法　官  黃斯偉
　　　　　　　　　　　　　　　　　　　法　官  許泰誠
 　　　　　　　　　　　　　　　　　　 法　官  黎惠萍
以上正本證明與原本無異。
不得上訴。
                                      書記官  江采廷
中　　華　　民　　國　 109　　年　　4 　　月　　 8　　日
附錄：本案論罪科刑法條全文
中華民國刑法第339條
（普通詐欺罪）
意圖為自己或第三人不法之所有，以詐術使人將本人或第三人之
物交付者，處 5 年以下有期徒刑、拘役或科或併科 50 萬元以
下罰金。
以前項方法得財產上不法之利益或使第三人得之者，亦同。
前二項之未遂犯罰之。